【裁判字號】    99,交聲,1743
【裁判日期】    990720
【裁判案由】    聲明異議
【裁判全文】
臺灣高雄地方法院交通事件裁定        99年度交聲字第1743號
原處分機關  高雄市政府交通局
異  議  人
即受處分人  甲○○
上列異議人即受處分人因違反道路交通管理處罰條例事件，對於
高雄市政府交通局中華民國99年5 月13日所為之處分（原處分：
高市交裁字第裁32-B00000000號），聲明異議，本院裁定如下：
    主  文
原處分撤銷。
甲○○汽車駕駛人，駕駛汽車經測試檢定酒精濃度超過規定標準
，處罰鍰新臺幣貳萬貳仟伍佰元，並應吊扣普通輕型機器腳踏車
駕駛執照拾貳個月及接受道路交通安全講習。
    理  由
一、異議意旨略以：異議人即受處分人甲○○（下稱受處分人）
    於民國97年11月13日0 時4 分許，因酒後騎乘車牌號碼ZIH-
    669 號普通輕型機車，行經高雄市○○路與武昌街口時，為
    警攔查開單舉發，經測得呼氣酒精濃度為每公升0.39毫克，
    原處分機關即裁處罰鍰新臺幣（下同）2 萬2 千5 百元，並
    吊扣受處分人之職業聯結車駕駛執照，已影響受處分人之生
    計，為此就吊扣駕照部分部分依法聲明異議，請求撤銷原處
    分等語。
二、按汽車駕駛人，駕駛汽車經測試檢定酒精濃度超過規定標準
    者，處1 萬5 千元以上6 萬元以下罰鍰，並當場移置保管該
    汽車及吊扣其駕駛執照1 年，並應接受道路交通安全講習，
    道路交通管理處罰條例第35條第1 項第1 款、第24條第1 項
    第2 款分別定有明文。而所謂酒精濃度超過規定之標準者，
    依道路交通安全規則第114 條第2 款之規定，係指汽車駕駛
    人飲用酒類或其他類似物後其吐氣所含酒精濃度超過每公升
    0.25毫克或血液中酒精濃度超過0.05% 以上者。經查：本件
    受處分人甲○○於上揭時、地，因酒後騎乘普通輕型機車行
    為，為警臨檢盤查，測得其呼氣酒精濃度達每公升0.39毫克
    ，依法開單舉發，而該交通違規行為並經原處分機關即高雄
    市政府交通局裁決處罰鍰2 萬2 千5 百元，並吊扣受處分人
    之職業聯結車駕駛執照12個月及命參加將通安全講習等事實
    ，為受處分人所不爭執，且有高雄市政府交通局高市交裁字
    第裁32-B00000000號違反道路交通管理事件裁決書、高雄市
    政府警察局高市警交字第B00000000 號舉發違反道路交通管
    理事件通知單各1 紙附卷可參，此部分事實均堪認定。
三、又汽車駕駛人，因違反本條例及道路交通安全規則之規定，
    受吊銷駕駛執照處分時，吊銷其持有各級車類之駕駛執照，
    同條例第68條定有明文，該規定係於94年12 月14 日修正公
    布，並於95年3 月1 日施行，而修正前該條原係規定：「汽
    車駕駛人，因違反本條例及道路交通安全規則之規定，受吊
    扣或吊銷駕駛執照處分時，吊扣或吊銷其持有各級車類之駕
    駛執照」，觀其修法意旨，係以「原條文將違規駕駛人所持
    有之各級車類駕駛執照一併吊扣或吊銷，失之過酷，影響人
    民工作及生活甚鉅」為由，而刪除吊扣駕駛人駕駛執照時，
    應吊扣駕駛人持有各級車類駕駛執照之規定，是依現行道路
    交通管理處罰條例，已無得吊扣駕駛人所持有他級駕駛執照
    之依據存在。從而，於為吊扣駕駛人駕駛執照之處分時，自
    僅得吊扣駕駛人違規時所駕駛該級車類之駕駛執照，以限制
    其繼續駕駛該級車類行駛道路之權利。惟若駕駛人現實上並
    無該級車類之駕駛執照，此時主管機關仍應利用電腦資料處
    理、或在駕駛人所持有較高等級之駕駛執照上註記或以其他
    方式，據以執行吊扣該級車類之駕駛執照之處分，而非違法
    不予吊扣。本件受處分人於上開違規時，並無普通輕型機器
    腳踏車駕駛執照，僅有聯結車職業駕駛執照，而原處分機關
    上開裁決所指應吊扣之駕駛執照，係指受處分人之聯結車職
    業駕駛執照乙節，有公路監理電子閘門證號查詢汽機車駕駛
    人資料2 紙以及高雄市政府交通局對違反道路交通管理事件
    不服裁決聲明異議案移送書1 份在卷可佐。受處分人於上揭
    時、地既係酒後騎乘普通輕型機器腳踏車，依前揭規定，僅
    能吊扣其普通輕型機器腳踏車駕駛執照12個月，尚無得逕行
    吊扣受處分人所持有他級駕駛執照之依據，原處分機關以受
    處分人有上開違規行為，裁處吊扣其聯結車職業駕駛執照，
    而非吊扣其普通輕型機器腳踏車駕駛執照，已難謂係適法之
    處分。
四、綜上所述，受處分人上開酒後駕車之違規行為，依法僅能吊
    扣其普通輕型機器腳踏車駕駛執照，原處分機關卻逕予吊扣
    其聯結車職業駕駛執照，於法未合，受處分人據以聲明異議
    ，為有理由，原處分應予撤銷，並由本院另為裁定如主文第
    2 項所示。至原處分裁處罰鍰2 萬2 千5 百元以及施以道路
    交通安全講習部分，於法並無違誤，惟原處分既經撤銷，本
    院自為處分時，仍就道路交通安全講習部分一併重新諭知，
    併此敘明。
五、據上論斷，應依道路交通管理處罰條例第87條第2 項，道路
    交通案件處理法第20條，裁定如主文。
中    華    民    國    99    年    7     月    20    日
                        交通法庭  法  官  陳芸珮
以上正本證明與原本無異。
如不服本裁定，應於收受送達後5 日內向本院提出抗告狀。
中    華    民    國    99    年    7     月    20    日
                                  書記官  蔡淑貞

司法院資訊處製作；財團法人民間司法改革基金會備份。
